臺灣臺南地方法院刑事判決　　　　　　　　　　　　九十一年度易字第一一四三號
　　公　訴　人　臺灣台南地方法院檢察署檢察官
　　被　　　告　丁○○
　　選任辯護人　查明邦律師
　　　　　　　　邱銘峰律師
　　被　　　告　己○○
　　被　　　告　庚○○
　　被　　　告　甲○○
　　被　　　告　乙○○
　　被　　　告　戊○○
右列被告因賭博案件，經檢察官提起公訴 (九十一年度偵字第三九０三號)，本院判
決如左：
    主  文
丁○○以賭博為常業，累犯，處有期徒刑肆月，如易科罰金，以佰元折算壹日。扣
案如之機具「新象王」貳台、「金象王」壹台、「跑馬」貳台、「滿貫大亨」貳台、
「五虎將」貳台、「快樂樂園」壹台、「金龍鳳」壹台、「５ＰＫＳＡＮＤＥＮ」壹
台及「黑白郎君」壹台（共壹拾參台）及ＩＣ板壹拾伍片均沒收。
己○○在公眾得出入之場所賭博財物，處罰金貳仟元，如易服勞役，以佰元折算壹
日。
庚○○、甲○○、乙○○、戊○○均無罪。
    事  實
一、丁○○曾因搶奪案，經本院判處有期徒刑四年確定，於民國（下同）八十七年九
    月九日縮短刑期執行完畢，又於九十年因違反電子遊戲場管理條例，經本院台南
    簡易庭於九十一年三月十八日，以九十年度南簡字第九二四號判處拘役五十日確
    定，猶不知悔改，明知未依電子遊戲場業管理條例之規定向主管機關辦理營利事
    業登記，不得經營電子遊戲場業，仍繼續在台南縣永康市○○街二０號一樓「奇
    美便利商店」之騎樓之公眾得出入之場所，擺設電動機具「新象王」二台、「金
    象王」一台、「跑馬」二台、「滿貫大亨」二台、「五虎將」二台、「快樂樂園
    」一台、「金龍鳳」一台、「５ＰＫＳＡＮＤＥＮ」一台及「黑白郎君」一台，
    與不特定賭客賭博財物，並恃以為生，以之為常業。其賭博方式，由顧客每次投
    入新台幣（下同）十元，以一比一或一比二之比率開分押注，押中者，可得數倍
    不等之分數，未押中者，分數則歸機台所有，若顧客不再繼續把玩，則依所剩分
    數兌換等數之現金或該店之物品。嗣於九十一年四月八日二十三時五十分許，適
    有己○○在上址投入五百元把玩「快樂樂園」之電動機具賭博財物，得分七百分
    後，向丁○○暗示要洗分兌換金，丁○○即將機台上之分數按掉，拿現金七百元
    置於洗手間外之隔間之架子內，並示意己○○進入取款，待己○○進入後，警員
    即尾隨進入而當場查獲，並扣得己○○洗分所得之現金七百元、上開電動玩具十
    三台與機具內及櫃檯上之賭資三千五百元。
四、案經臺南縣警察局永康分局報請臺灣臺南地方法院檢察署偵查起訴。
    理  由
壹、有罪部分：即被告丁○○、己○○部分：
一、訊之被告丁○○固坦承有右揭時、地未向主管機關取得營利事業登記證，即在上
    址擺設電動玩具十三台，經營電子遊戲場業之情；己○○固坦承於右揭時間，在
    上址打「快樂樂園」之電動機具之行為，惟均矢口否認有賭博之行為。丁○○辯
    稱：「當時己○○他把七百分洗掉，要換東西，他說要上廁所，我帶他去上廁所
    ，當時有肉丸嫂在上廁所，己○○在外面等，我在便利商店等英彬出來換東西。
    」、「我們是給附近的鄰居兌換零錢，他們去玩的人，也有向我們店換零錢，但
    向我們店換金。」云云。被告己○○辯稱：「我是去上廁所，我在那裡等，警察
    就進來了，並說把錢拿出來，我說拿什麼錢，他說我是警察、我叫他把證件拿出
    來，之後，他說換的錢在那裡，我說沒有，在偵訊中我會說有兌換七百元，是警
    察叫我編一個理由，就可以走了。」、「我沒有換錢，只可以換飲料、香煙，警
    察叫我這麼說，我就這樣講，我根本沒有換錢。」云云。
二、惟查：
（一）被告己○○在台南縣警察局永康分局大橋分局供稱：「我之前拿五百元換硬幣
      ，後來換七百元，所以我贏二百元。」、「我把玩店內「快樂樂園」賭博電玩
      ，不把玩時機台上尚有七百分，於是便請店內服務員丁○○前來洗分，丁○○
      並且將錢放在店內廁所旁衣服口袋內，所以我便進去拿那七百元，其中二百元
      放在我的皮包內，五百元放在口袋，當場被警方查獲。」等語。而被告己○○
      係於九十一年四月八日二十三時五十分許，為警查獲，於翌日即三月九日零時
      二十一分即開始訊問，於同日一時五分即訊問完畢，有被告己○○之警訊筆錄
      附卷可稽，可知本案被告丁○○訊問之時間僅一個多小時即完畢，警員並未有
      以疲勞訊問之方式來對待被告己○○。又己○○供稱（問為何你在警局會承認
      ？）：「警察很兇，我沒有犯過案，我會怕，他們沒有打我，只是嚇我，他說
      很多刑求的方式，警察在二樓問我，我會怕。」，可知警員僅係將被告與其他
      人隔離訊問，被告即自己供出有兌換現金之情事。又其他在現場把玩電動機具
      之被告，經警訊問，因未有兌換現金之情，無論經警如何訊問，自始至終均供
      稱未有兌換之情事。故可知被告於警訊中所述，係出於自由意思所為，並非出
      於強暴、脅迫或其他不正方法。又被告己○○係一次換五百元之硬幣投入「快
      樂樂園」之電動機具內，與其他同案被告均僅將身上所剩之零錢投入（庚○○
      僅投入二、三十元、被告辛○○僅投入二十元、被告甲○○僅投入四、五十元
      、被告戊○○僅投入二十元，乙○○將身上的零錢投入）之情完全不同，被告
      己○○之玩法已非單純娛樂，顯已與電動機具對賭。
（二）本案之查獲，經台南縣警察局永康分局警員黃順智於偵訊中證稱「係經多名民
      眾檢舉，我就常常藉去現場買東西，並且在旁觀看，知道他們可以開分，如果
      要兌現換零錢就告訴超商的丁○○，丁○○就將錢放在廁所旁的架子上，讓贏
      錢的人去拿，本件查獲時除丁○○外，其他的人都坐在檯前把玩，己○○還向
      丁○○要求洗分兌換現金，丁○○就將錢放在廁所旁架子上，我等己○○進去
      約三十分秒，我就衝進去看見他將七百元要放進自己的皮包內。」；於本院審
      理時證稱：「有人檢舉，有很多小朋友在那邊打電動玩具輸了很多錢，也告訴
      我們換錢的方式，我那時站在超商服務生櫃檯旁，我看己○○他的機台上分數
      是整數，他和服務生暗示，服務生去將分數按掉，服務生先到廁所外面有一間
      隔間他將錢放，就請己○○去拿，我隨己○○進去，他剛好要把錢放進皮包，
      我就當場表明身分，有扣到七百元，當場我只扣到二百元，五百元他已放進口
      袋，二百元他正好要放在皮包，我先把它扣起來，五百元是在偵訊時才叫他拿
      出來。」、「我有看到丁○○從櫃檯拿錢，走到隔間裡面，我沒有看到丁○○
      有帶一個婦人進去廁所。」等語。可知被告丁○○與己○○先後進入廁所內後
      ，為警查獲己○○身上有兌換之現金七百元，而證人黃順智必對己○○人贓俱
      獲，否則亦不會叫在外支援之警員前來。
（三）被告丁○○辯稱：「我去廁所是帶肉丸嫂進去。」、「警察來時，我在裡面等
      他，當時他把七百分洗掉，他說要上廁所，我帶他去上廁所，當時有肉丸嫂在
      上廁所，己○○在外面等，我在便利店等己○○出來。」云云。惟查：證人壬○○即肉丸嫂證稱（問妳在四月八日晚上十點五十八分，警察去臨檢，妳在那
      ？）：「我向奇美便利商店借廁所，有人敲門，出來就看到兩人在拉扯，一個
      說拿出來，一個說拿什麼，我想他們二人在吵架，我我就出來了。」、「我向
      他們說一，我就自己進去廁所，我之前向他們借過幾次。」等語。可知肉丸嫂
      向被告丁○○說欲向其借用廁所後，即自行進入廁所，且肉丸嫂之前即均借用
      該便利利商店之廁所，早即知悉廁所之位置，根本不用丁○○引導。而被告己○○亦同，縱令己○○根本不知廁所在那裡，丁○○指示廁所之位置即可，亦
      不會帶其進去廁所。故被告所辯，其係帶肉丸嫂及己○○進入廁所云云，不足
      採信，而可確知者，當時被告丁○○確有走至廁所旁之隔間內，己○○再隨後
      進入。
（四）依被告己○○供述，其係拿五百元向該店換五百元之零錢，表示其身上並無其
      他的小鈔，惟其被查獲時，其身上獲時，其身上除一張五百元之鈔票外，尚有
      二張一百元之鈔票，可知除被告己○○所賭玩之電動上之分數七百分與其所兌
      換之七百元相符外，被告當時之現金已多出二百元。又被告己○○當時已無意
      繼把玩電動機具，如係欲兌換該店之商品，應立即與被告丁○○決算清楚以免
      雙方對所剩之分數有爭議。若要上廁所，稍待即可，否則亦應先將機具上的分
      數留著，豈會讓丁○○先將機台上之分數全部洗掉，迫不急待的進入廁所。
（五）被告丁○○自九十年六月間起，即在「奇美便利商店」前擺設電動機具，曾於
      九十年十月十七日晚上為警查獲，並於九十一年三月十八日經本院台南簡易庭
      依違反電子遊戲場管理條例第二十二條判處拘五十五日，參與本案被告己○○
      可以兌換現金之情觀之，被告丁○○不致於被查獲後突然改變遊戲規則，讓顧
      客可以兌換現金，故於該處賭玩電動玩具所剩之分數，應本即可兌換現金，只
      是於前案警方未查獲被告丁○○有兌換現金之證據，而僅論以違反電子遊戲場
      業管理條例第二十二條之罪，而未論以賭博罪。又該址為警查扣之電動機具多
      達十三台，有扣案之電動機具十三台可按，堪認其經營規模不小，足據以此為
      業，而認被告丁○○係以賭博為常業。
（六）綜上所述，足證被告丁○○、己○○所辯，顯係卸責之詞，不足採信。事證明
      確，其二人之犯行足堪認定。
三、核被告丁○○未依電子遊戲場業管理條例規定辦理營利事業登記，提供上址公眾
    得出入之場所，設置上開電動賭博機具，供不特定人把玩，核其等所為，係違反
    電子遊戲場業管理條例第十五條之規定，應依同條例第二十二條之罪處罰及犯刑
    法第二百六十七條之常業賭博罪。被告己○○所為，係犯刑法第二百六十六條第
    一項前段之賭博罪。被告丁○○所犯上開二罪，有方法、結果之牽連關係，為牽
    連犯，應依刑法第五十五條後段之規定從一重處斷。被告丁○○曾因搶奪罪，經
    本院以八十四年度訴字第一四二號判處有期徒刑四年確定，於八十七年九月九日
    縮刑期滿執行完畢，有台灣高等法院被告全國前案紀錄表可按，其於五年以內再
    犯本件有期徒刑以上之罪，為累犯，應依刑法第四十七條規定加重其刑。爰審酌
    被告二人之品行、犯罪之動機、目的、手段、犯罪時所生之損害及被告犯罪後仍
    否認之態度等一切情狀，量處如主文所示之刑，並諭知易科罰金及易服勞役之折
    算標準。扣案電動機具「新象王」二台、「金象王」一台、「跑馬」二台、「滿
    貫大亨」二台、「五虎將」二台、「快樂樂園」一台、「金龍鳳」一台、「５Ｐ
    ＫＳＮＤＥＮ」一台及「黑白郎君」一台，共十三台（含ＩＣ板十五片），及自
    賭檯或兌換零錢處扣得之現金三千五百元，為當場賭博之器具與在賭檯或兌換籌
    碼處之財物，應依刑法第二百六十六條第二項宣告沒收。但扣案自被告己○○身
    上扣得之七百元，則已經交付己○○收執，並非在賭檯或兌換籌碼處之財物，而
    屬同案被告己○○因犯罪所得之財物，應另依刑法第三十八條第一項第三款規定
    沒收之（最高法院四十九年度台非字第五○號判決意旨參照）。
貳、無罪部分（即所謂賭客庚○○、甲○○、戊○○、乙○○、辛○○部分）：
一、公訴意旨略以：
    於九十一年四月八日二十三時五十分許，在上開地點，同案己○○把玩「快樂樂
    園」得分七百分後，向丁○○要求洗分，丁○○即將七百元置於店內洗手間旁架
    子上衣服內，並示意己○○進入取款，待己○○入洗手間，警員即尾隨衝入而當
    場查獲。當時適有被告辛○○正在把玩「黑白郎君」電動機具、戊○○把玩「金
    象王」電動機具、乙○○把玩「新象王」電動機具、甲○○把玩「滿貫大亨」電
    動機具。因而認被告庚○○、甲○○、乙○○、戊○○亦均涉有刑法第二百六十
    六條第一項之普通賭博罪嫌。
二、公訴人起訴之依據：被告庚○○、甲○○、乙○○、戊○○於被查獲時，四人均
    正在把玩電動機具，業經當時查獲之警員丙○○證述在卷。且同案被告己○○確
    有向丁○○兌換現金之行為。而認被告等均有可將所剩之分數向被告丁○○兌換
    現金認識，係與其所把玩之電動機具對賭云云。
三、按犯罪事實應依證據認定之，無證據不得推定其犯罪事實；又不能證明被告犯罪
    者，即應諭知無罪之判決，刑事訴訟法第一百五十四條、第三百零一條第一項分
    別定有明文。又認定犯罪事實所憑之證據，必須適於為被告犯罪事實之證明者，
    始可做為論罪之依據。所謂之證據，係指合法之積極證據，就犯罪事實能力具體
    之證明者而言。故被告否認犯罪事實所持之辯解縱使不能成立，如無積極證據足
    以證明其犯罪行為，自不能以推測或擬制之方法以為裁判之基礎。亦即，被告並
    無自證無罪之義務，此乃無罪推定之原則。因此何項卷證資料有利於被告或不利
    於被告，應由擔任公訴角色之檢察官盡其舉證之義務，此乃刑事訴訟法第一百六
    十一條規定公訴人於刑事訴訟程序進行中應盡之法定義務。有最高法院並著有八
    十八年度台上六七三一號判決、八十八年度台上六七二五號判決、八十年度台上
    五一八號判決、七十九年度台上二五二八號判決及七十八年度台上一九八一號判
    決可供參酌。
四、按刑法上之賭博罪係屬對合性之犯罪，須雙方以偶然之輸贏，決定「財物」之輸
    贏為其成立要件，此觀之刑法第二百六十六條第一項本文之規定甚明。而行為人
    利用機具賭博財物，其罪在人而不在機具，本案告丁○○經營擺設之電動機具，
    如不涉及兌換金錢而賭博財物，仍可供作娛樂之用，並非專供賭博使用，被告丁○○於前案本院簡易庭僅論以違反電子遊戲場業管理條例之罪，而未論以賭博罪
    ，即是如此。因此本案在該店把玩電動機具，仍必須以係知悉該等電動機具係被
    告丁○○所供犯賭博罪所用，或在現場被查獲兌換金錢而賭博財物，或被查獲持
    有具經濟價值之計分卡者，始有成立犯罪之可言，否則即難以刑法第二百六十六
    條第一項之普通賭博罪相繩。換言之，尚不能以凡是在店內把玩電動機具者，即
    遽認係犯有賭博罪。訊據被告庚○○、甲○○、乙○○、戊○○固承認於前開時
    間在該店把玩電動玩具，但均堅決否認有何賭博之犯行，或辯稱僅單純娛樂，未
    兌換金錢，不知可兌換金錢，係將身上所剩之零錢下去玩等語。經查：於九十一
    年四月八日晚上十一時五十分許，警員丙○○在該店事實上已觀察一段時間，卻
    未發現被告庚○○、甲○○、乙○○、戊○○有何兌換現金之行為，而渠等所投
    入之金錢均係將身上之零錢投入，僅投入幾十元而已，與同案被告己○○一次投
    入五百元，顯係與機檯對賭之情，不可給予相同之評價。且於現場亦有寫著「純
    屬娛樂，不可兌現」等語，被告等僅係第一次或偶而至該店購買日用品，並非常
    客，渠等把玩電動機具，確有可能僅單純供作誤樂之用，不知該店之電動機具可
    供賭博之用。換言之，尚無積極充分之證據足以證明此部分被告四人確有普通賭
    博之犯行。揆之上開意旨既無從對被告庚○○、甲○○、乙○○、戊○○為有罪
    之確信，自應為被告等四人為無罪之判決。
五、被告庚○○、乙○○經合法傳喚，無正當理由不到庭，本院認本件係應諭知無罪
    之案件，爰不待其陳述逕行判決。
六、被告辛○○部分另行審結。
據上論斷，應依刑事訴訟法第二百九十九條第一項前段、第三百零一條第一項，電子
遊戲場業管理條例第二十二條、刑法第五十五條、第二百六十六條第一項、第二百六
十七條、第四十一條第一項前段、第四十二條第二項、第二百六十六條第二項、第三
十八條第一項第三款，罰金罰鍰提高標準條例第一條前段、第二條，判決如主文。
本案經檢察官吳岳輝到庭執行職務。
中      華      民      國      九十一      年    十二    月    二十四  日
                                  臺灣臺南地方法院刑事第三庭
                                          法  官   吳勇輝
右正本證明與原本無異。
如不服本判決，應於判決送達後十日內，向本院提出上訴狀（應附繕本）。
                                          書記官   李國敬
中      華      民      國      九十一      年    十二    月    二十四  日
